臺灣雲林地方法院民事判決　　九十年度簡上字第七八號
　　上　訴　人　乙○○
　　訴訟代理人　甲○○
　　被上訴人　　丙○○
右當事人間請求返還土地事件，上訴人對於中華民國九十年八月九日本院斗六簡易庭
九十年度六簡字第二五號第一審判決提起上訴，本院判決如左：
    主　　  文
原判決關於命上訴人砍除超過坐落雲林縣古坑鄉○○段五八八之九號土地如附圖三所
示Ｉ─Ｇ─Ｈ─Ｊ─Ｎ─Ｍ─Ｃ─Ａ─Ｉ部分面積０．０二六六公頃之地上物，並將
土地交還被上訴人部分，暨訴訟費用之裁判均廢棄。
右開廢棄部分，被上訴人在第一審簡易之訴駁回。
其餘上訴駁回。
第一、二審訴訟費用由上訴人負擔十分之九，餘由被上訴人負擔。
    事　　  實
甲、上訴人方面：
一、聲明：
（一）原判決廢棄。
（二）被上訴人在第一審之訴駁回。
二、陳述：除與原審判決書所載者相同茲予引用外，補稱：
（一）上訴人所有之坐落雲林縣古坑鄉○○段五八五之一號土地（下稱系爭五八五之
      一號土地），與被上訴人所有之坐落同地段五八八之九號土地（下稱系爭五八
      八之九號土地）毗鄰，上開二筆土地於民國六十年間業經被上訴人之父申請鑑
      界，並由被上訴人之父種植龍眼樹為界一事，除有訴外人陳黃月亮、陳榮聰可
      證外，諒被上訴人亦不敢否認，原審法院徒以二棵龍眼樹大小不同，逕認龍眼
      樹並非系爭五八五之一、五八八之九號土地之界址，殊不知二棵龍眼樹所種植
      之地點不同、土地肥沃不一，且小棵龍眼樹受竹木遮蓋、土壤貧瘠，生長較慢
      ，而大棵龍眼樹種植地點、土地肥沃、陽光充足，故生長較快，致大小有別，
      此為自然定律，詎原審不查，遽為上訴人敗訴之判決，實有未洽。
（二）上訴人迭於原審主張雲林縣斗六地政事務所未依規定，且草率測量之情，而請
      求內政部土地測量局鑑定界址，然為原審所不採，故請求內政部土地測量局再
      予測量。
（三）對於內政部土地測量局九十一年六月六日補充鑑定圖無意見，上訴人並不爭執
      占有系爭五八八之九號土地如附圖三所示Ｉ─Ｇ─Ｈ─Ｊ─Ｎ─Ｍ─Ｃ─Ａ─
      Ｉ部分面積０．０二六六公頃，請求能與被上訴人達成和解，然希望被上訴人
      能負擔部份訴訟費用。
三、證據：除援用原審所提證據外，補提照片五張為證。
乙、被上訴人方面：
一、聲明：駁回上訴。
二、陳述：除與原審判決書所載者相同茲予引用外，補稱：
　　被上訴人原則上同意上訴人和解之請求，然訴訟費用應由上訴人負擔，因本件係
    上訴人無正當權源逾越被上訴人所有之土地，屢經催討均置之不理，還反指被上
    訴人占用其土地，致被上訴人不得已提起本件訴訟，是訴訟費用應由上訴人負擔
    ，被上訴人不同意負擔一部份之訴訟費用。又被上訴人對內政部土地測量局九十
    一年六月六日補充鑑定圖之測量結果並不爭執。
丙、本院依職權囑託內政部土地測量局鑑定系爭五八五之一、五八八之九號土地之界
    線，並函請該局補測上訴人是否占有系爭五八八之九號土地之位置及面積為何。
　　理　　　由
一、被上訴人主張系爭五八八之九號土地為伊所有，詎上訴人無正當權源占用上開土
    地如附圖一所示Ｂ部分面積０．０三一八公頃種植麻竹、柳丁等作物，爰依民法
    第七百六十七條規定，請求判決上訴人應將上開作物砍除，並返還該部分之土地
    等語。上訴人則以：系爭五八五之一、五八八之九號土地之界線，業經被上訴人
    之父於六十年間申請鑑定界址後，即種植二棵龍眼樹為界，是伊根無上訴人所指
    有越界之情事等語置辯。
二、被上訴人主張之事實，業據其提出土地登記簿謄本、地籍圖謄本影本各乙份為證
    ，復經本院勘驗現場及囑託內政部土地測量局派員測量結果，上訴人確在系爭五
    八八之九號土地如附圖三所示Ｉ─Ｇ─Ｈ─Ｊ─Ｎ─Ｍ─Ｃ─Ａ─Ｉ部分面積０
    ．０二六六公頃種有麻竹、柳丁等作物，此有勘驗筆錄、內政部土地測量局鑑定
    書、補充鑑定圖各乙份附卷可稽，且為上訴人所不爭執，堪信被上訴人之主張為
    真實。
三、上訴人雖辯稱系爭五八五之一、五八八之九號土地之界線，業經被上訴人之父於
    六十年間申請鑑定界址後，即種植二棵龍眼樹為界，並舉證人陳黃月亮、陳榮聰
    為證，證人陳黃月亮、陳榮聰雖有於原審到庭證稱確有上訴人所稱之上開情節等
    語，然證人陳黃月亮、陳榮聰分別為上訴人之兄嫂、兄長，立場難保中立，其等
    所為證詞恐有偏頗之虞，且經原審及本院分別於九十年七月十三日、同年十月十
    六日至現場履勘，系爭五八八之九號土地南北各植有一株龍眼樹，南邊龍眼樹圍
    約十五公分，北邊龍眼樹樹圍四十七公分，有勘驗筆錄及照片可稽，觀之該二棵
    龍眼樹之樹圍相差甚多，生長程度懸殊，衡情應非同一時間種植，且該二顆樹種
    植相隔之時間應非短，苟上訴人所稱該二棵龍眼樹係被上訴人之父為明確系爭五
    八五之一、五八八之九號土地之界線而種植一事為真，該二棵龍眼樹當應同時種
    植在上開界線之南北兩端，焉有距南、北界各有一段距離，且生長程度有如此差
    距之理，顯見上開二棵龍眼樹並非作為系爭五八五之一、五八八之九號土地之界
    線，是證人陳黃月亮、陳榮聰之證詞，不足採信。再有關系爭五八五之一、五八
    八之九號土地之界線，經本院囑託內政部土地測量局為鑑定，該局鑑定稱：「．
    ．二、為求測量精確，首先用精密電子測距經緯儀，在系爭土地（按為系爭五八
    八之九號土地）附近周圍施測圖根點，經計算檢核閉合後作為該測區之控制點，
    然後以各圖根點為基點，用上列儀器分別施測系爭土地附近之界址點、使用坵形
    位置，並計算各界址之坐標輸入電腦，以自動繪圖儀展繪於鑑測原圖上（與地籍
    圖同比例尺一千二百分之一），然後依據雲林縣斗六地政事務所保管之地籍圖，
    謄繪本案有關土地地籍圖經界線，與前項成果核對檢核後，測定於鑑測原圖上，
    作成鑑定圖。三、本案鑑定結果說明詳見下列：．．（四）圖示Ｇ─Ｈ連接實線
    為水碓段五八五之一地號與同段五八八之九地號土地間之地籍圖經界線。．．」
    ，有該局九十一年一月十日鑑定書附卷可稽，益證上訴人主張系爭五八五之一、
    五八八之九號土地之界址應以龍眼樹之連接線為界一事，委無可採。此外，上訴
    人復無法舉證證明其有何合法占有使用系爭五八八之九號土地之權利，上訴人所
    辯，洵無足採。
四、綜上，被上訴人本於無權占有之法律關係請求上訴人將坐落雲林縣古坑鄉○○段
    五八八之九號土地如附圖三所示Ｉ─Ｇ─Ｈ─Ｊ─Ｎ─Ｍ─Ｃ─Ａ─Ｉ部分面積
    ０．０二六六公頃之地上物砍除，並將土地交還被上訴人部分，為有理由，應予
    准許，逾此部分所為之請求，為無理由，應予駁回。原審就超過上開應准許部分
    ，為上訴人敗訴之判決，自有未洽。上訴意旨就此部分指摘原判決不當，求予廢
    棄改判，為有理由，至於上開應准許部分，原審判命上訴人砍除地上物，並返還
    該部分土地，核無違誤，上訴意旨就此部分仍執陳詞，指摘原判決不當，求予廢
    棄，為無理由，應駁回其上訴。
五、據上論結，本件上訴為一部有理由，一部無理由，依民事訴訟法第四百三十六條
    之一第三項、第四百五十條、第四百四十九條第一項、第七十九條但書，判決如
    主文。
中　　　華　　　民　　　國　　九十一　　年　　　九　　　月　　　五　　　日
                              臺灣雲林地方法院民事第二庭
~B審判長法官　陳宏卿
~B法　　　官　蔡碧蓉
~B法　　　官　陳秋如
右正本證明與原本無異。
本判決不得上訴。
中　　　華　　　民　　　國　　九十一　　年　　　九　　　月　　　五　　　日
~B法院書記官　廖錦棟
